臺灣臺中地方法院民事簡易判決
111年度建簡字第2號
原      告  富昌金屬工程有限公司

法定代理人  林香君  

訴訟代理人  陳育仁律師
複  代理人  洪主民律師
被      告  兆力營造有限公司

法定代理人  邵旻樹  

訴訟代理人  詹吉政  
上列當事人間請求給付票款事件，本院於民國111年11月3日言詞
辯論終結，判決如下：
    主      文
一、被告應給付原告新臺幣6,405,000元，及如附表「金額」欄
    所示金額自附表「提示日即利息起算日」欄所示之日起，均
    至清償日止，按週年利率6％計算之利息。
二、訴訟費用由被告負擔。
三、本判決得假執行。但被告如以新臺幣6,405,000元為原告預
    供擔保，得免為假執行。
    事實及理由
一、按法定代理人代理權消滅者，訴訟程序在有法定代理人承受
    其訴訟以前當然停止；前開規定所定之承受訴訟人，於得為
    承受時，應即為承受之聲明，民事訴訟法第170條、第175條
    第1項定有明文。查被告法定代理人原為陳文淑，嗣於訴訟
    程序中變更為邵旻樹，有被告公司變更登記表附卷可憑（見
    本院卷第57至61頁），則邵旻樹具狀聲明承受訴訟（見本院
    卷第55頁），其承受訴訟之意思表示並已到達原告（見本院
    卷第66頁），與法無違，應予准許。
二、原告主張：原告持有被告所簽發、如附表編號1至3所示支票
    （下分稱甲、乙、丙支票，合稱系爭支票），經原告屆期提
    示系爭支票請求付款，均因「存款不足及拒絕往來戶」而無
    法兌現。爰依支票法律關係，訴請被告給付票款等語。並聲
    明：如主文第1項所示。
三、被告則以：兩造間雖曾簽訂「姚旭恩、林俊霖、周怡伶畜牧
    設施新建工程鋼構工程承攬契約書」、「保證責任台中其峰
    農產運銷合作社農業設施新建工程承攬契約書」，約定由原
    告承攬被告發包之「姚旭恩、林俊霖、周怡伶畜牧設施新建
    工程」、「保證責任台中其峰農產運銷合作社農業設施新建
    工程」之鋼構工程，然系爭支票跳票後，前開契約即已當然
    解除，且原告並未實際進貨，是系爭支票之原因關係均不存
    在，原告請求被告給付票款，應無理由等語。並聲明：原告
    之訴駁回。　　　　
四、得心證之理由：
　㈠按票據乃文義證券及無因證券，票據上之權利義務悉依票上
    所載文義定之，與其基礎之原因關係各自獨立，票據上權利
    之行使不以其原因關係存在為前提。執票人行使票據上權利
    時，就其基礎之原因關係確係有效存在不負舉證責任。若票
    據債務人以自己與執票人間所存抗辯之事由對抗執票人，依
    票據法第13條規定觀之固非法所不許，惟應先由票據債務人
    就該抗辯事由之基礎原因關係負舉證之責任（最高法院111
    年度台簡上字第15號判決意旨參照）。
　㈡經查，原告主張兩造於民國110年11月27日簽訂「姚旭恩、林
    俊霖、周怡伶畜牧設施新建工程鋼構工程承攬契約書」、「
    保證責任台中其峰農產運銷合作社農業設施新建工程承攬契
    約書」，及被告有簽發系爭支票交付原告等事實，業據原告
    提出承攬契約書、保險單、銷貨單、系爭支票為證（見本院
    111年度司促字第7820號卷【下稱司促卷】第13至241頁），
    並為被告所不爭執，堪信為真實。
　㈢原告請求被告給付甲支票票款，為有理由：
　⒈觀諸「姚旭恩、林俊霖、周怡伶畜牧設施新建工程鋼構工程
    承攬契約書」第3、4、5條約定，可知兩造約定「姚旭恩、
    林俊霖、周怡伶畜牧設施新建工程鋼構工程」總價合計為新
    臺幣（下同）13,500,000元（未稅），並約定「姚旭恩、林
    俊霖、周怡伶畜牧設施新建工程鋼構工程承攬契約書」簽約
    完成時，被告應給付原告以前開工程總價10％計算之訂金1,3
    50,000元（計算式：13,500,000×10％＝1,350,000），被告並
    應於原告開立發票時給付5％營業稅67,500元（計算式：1,35
    0,000×5％＝67,500）。基此，兩造既已合意簽訂「姚旭恩、
    林俊霖、周怡伶畜牧設施新建工程鋼構工程承攬契約書」完
    畢，則原告依支票法律關係，請求被告給付甲支票票款1,41
    7,500元（計算式：1,350,000＋67,500＝1,417,500），即屬
    有據。
　⒉被告固抗辯甲支票跳票後，「姚旭恩、林俊霖、周怡伶畜牧
    設施新建工程鋼構工程承攬契約書」即當然解除，甲支票之
    基礎原因關係應不存在等語，然為原告所否認，則依民事訴
    訟法第277條本文規定，自應由被告就前開利己事實負舉證
    之責。惟觀諸前開契約書，其上並無被告未給付訂金契約即
    當然解除之約定，被告復未舉證證明前開契約有經合法解除
    之情事，自難逕認甲支票之基礎原因關係不存在，是被告前
    開所辯，自不足採信。
　㈣原告請求被告給付乙、丙支票票款，為有理由：
　⒈觀諸「保證責任台中其峰農產運銷合作社農業設施新建工程
    承攬契約書」第3、4、5條約定，可知兩造約定「保證責任
    台中其峰農產運銷合作社農業設施新建工程鋼構工程」總價
    為23,750,000元（未稅），並約定「保證責任台中其峰農產
    運銷合作社農業設施新建工程承攬契約書」簽約完成時，被
    告應給付原告以前開工程總價20％計算之訂金4,750,000元（
    計算式：23,750,000×20％＝4,750,000），被告並應於原告開
    立發票時給付5％營業稅237,500元（計算式：4,750,000×5％＝
    237,500）。基此，兩造既已合意簽訂「保證責任台中其峰
    農產運銷合作社農業設施新建工程承攬契約書」完畢，則原
    告依支票法律關係，請求被告給付乙、丙支票票款4,987,50
    0元（計算式：4,750,000＋237,500＝4,987,500），即屬有據
    。
　⒉被告固抗辯原告並未進貨，故乙、丙支票跳票後，「保證責
    任台中其峰農產運銷合作社農業設施新建工程承攬契約書」
    應當然解除，乙、丙支票之基礎原因關係應不存在等語，然
    為原告所否認，則依民事訴訟法第277條本文規定，自應由
    被告就前開利己事實負舉證之責。惟觀諸前開契約書，其上
    並無被告未給付訂金契約即當然解除之約定，且觀諸原告提
    出之銷貨單（見司促卷第169至191頁），可知原告確已進貨
    準備施作前開工程，足見被告前開所辯，屬臨訟卸責之詞，
    不足採信。　
　㈤末按執票人向支票債務人行使追索權時，得請求自為付款提
    示日起之利息，如無約定利率者，依年利6釐計算，票據法
    第133條定有明文。經查，系爭支票係於附表「提示日即利
    息起算日」欄所示之日遭退票，有系爭支票及退票理由單在
    卷可稽（見本院111年度司促字第7820號卷第155、225至227
    頁），則原告請求被告給付如附表「金額」欄所示金額自附
    表「提示日即利息起算日」欄所示之日起，均至清償日止，
    按週年利率6％計算之利息，自屬有據。
五、綜上所述，原告依據支票法律關係，請求被告給付6,405,00
    0元（計算式：1,417,500＋2,493,750＋2,493,750＝6,405,000
    ），及如附表「金額」欄所示金額自附表「提示日即利息起
    算日」欄所示之日起，均至清償日止，按週年利率6％計算之
    利息，為有理由，應予准許。
六、本判決係依民事訴訟法第427條第2項第6款規定適用簡易訴
    訟程序所為被告敗訴之判決，依民事訴訟法第389條第1項第
    3款規定，應依職權宣告假執行，併依職權宣告被告免為假
    執行之擔保金額。
七、訴訟費用負擔之依據：民事訴訟法第78條。　　
中　　華　　民　　國　　111 　年　　11　　月　　25　　日
                  民事第二庭　法　官  鄭百易
上正本係照原本作成。
如對本判決上訴，須於判決送達後20日內向本院提出上訴狀。如
委任律師提起上訴者，應一併繳納上訴審裁判費。
中　　華　　民　　國　　111 　年　　11　　月　　25　　日
                                    書記官 唐振鐙
附表（時間均為民國，幣別／單位均以新臺幣／元計）：
編號 發票人 發票日 金額 支票號碼 提示日即利息起算日 付款人 1 兆力營造有限公司 111年1月10日 1,417,500 UL0000000 111年2月17日 臺中市第二信用合作社高工分社 2 兆力營造有限公司 111年2月20日 2,493,750 UL0000000 111年2月21日 臺中市第二信用合作社高工分社 3 兆力營造有限公司 111年2月28日 2,493,750 UL0000000 111年3月1日 臺中市第二信用合作社高工分社